【裁判字號】    99,交抗,512
【裁判日期】    990125
【裁判案由】    違反道路交通管理處罰條例
【裁判全文】
臺灣高等法院交通事件裁定             99年度交抗字第512號
    抗  告  人
    即受處分人  甲○○
上列抗告人違反道路交通管理處罰條例案件，不服臺灣士林地方
法院中華民國98年12月7日98年度交聲字第1148號裁定（原處分
案號：北市裁罰字第裁22-A00XBG254號裁決書），提起抗告，本
院裁定如下：
    主    文
抗告駁回。
    理    由
壹、按道路交通管理處罰條例所稱之汽車，包括機器腳踏車；而
    汽車在禁止左轉路段，不得迴車，道路交通安全規則第2條
    第1項第1款、第106條第3款及道路交通管理處罰條例第3條
    第8款分別定有明文。次按汽車駕駛人迴車時，在禁止左轉
    路段迴車者，處新臺幣（下同）600元以上1,800元以下罰鍰
    ，並記違規點數1點，道路交通管理處罰條例第49條第3款及
    第63條第1項第1款亦有明文規定。
貳、原處分意旨略以：本件受處分人即抗告人甲○○於民國98年
    5月3日下午18時16分許，騎乘車牌號碼BNF-751號重型機車
    （下稱系爭機車），行經臺北市○○○路○段與保安街口（
    下稱系爭交岔路口），因在設有禁止左轉路段違規迴車，經
    警當場攔停舉發，嗣受處分人於舉發通知單上所載之應到案
    日期即98年5月18日前向原處分機關提出申訴，經原處分機
    關函請舉發單位即臺北市政府警察局大同分局調查結果，仍
    認受處分人確有前開違規行為，乃於98年8月5日以受處分人
    有「在禁止左轉路段迴車」之違規事實，依道路交通管理處
    罰條例第49條第3款及第63條第1項第1款之規定，處罰鍰900
    元，並記違規點數1點。
參、異議意旨略以：受處分人並無違規迴轉之行為，伊係在保安
    街為綠燈之情形下，將系爭機車由重慶北路之南向北行向，
    快速牽行至保安街，再騎往重慶北路之北向南行向，其行為
    不該當於道路交通管理處罰條例第49條第3款之處罰。再者
    ，倘其於重慶北路南北向為紅燈時，違規迴轉屬實，何以員
    警未舉發其闖紅燈違規。因當時天色昏暗，警員係由何角度
    目睹違規？是否可能誤認？且本件亦無其它目擊證人或採證
    照片佐證違規事實，為此聲明異議云云。
肆、原裁定認受處分人異議為無理由，予以駁回，受處分人就原
    審裁定提起抗告，本院自應審究原處分與原審裁定是否合法
    正當。茲分別論述如後：
一、受處分人甲○○於98年5月3日下午18時16分許，騎乘系爭機
    車，行經系爭交岔路口，經警攔查舉發之事實。業據受處分
    人自承在卷，並有臺北市政府警察局掌電字第A00XBG254 號
    舉發違反道路交通管理事件通知單影本1紙（原審卷第8頁）
    附卷可稽。
二、按已設有禁止左轉標誌或標劃分向限制線、禁止超車線之路
    段，得免設禁止迴車標誌，道路交通標誌標線號誌設置規則
    第75條定有明文。查重慶北路二段南往北方向為4線車道，
    系爭交岔路口設有禁止左轉標誌，表示南往北車輛禁止左轉
    及迴轉等情，業據臺北市交通管制工程處98年11月25日北市
    交工設字第09834138000號函覆在卷（原審卷第30至31頁）
    ，足認機車於重慶北路南往北行向不得迴轉，而左轉保安街
    則需以2段式方式為之。
三、證人即舉發本件違規之員警王信華於原審證稱：本件攔停地
    點在歸綏街，違規地點在系爭交岔路口，當時伊停車在系爭
    交岔路口西北角，即重慶北路二段北向南行向停等紅燈，有
    目睹受處分人騎乘系爭機車，沿重慶北路2段南往北方向行
    駛至保安街口，適重慶北路二段南北向號誌由紅燈轉變成綠
    燈，受處分人第一時間騎乘系爭機車於最內側車道直接迴轉
    ，並沒有左轉，當時天色明亮，伊發現受處分人違規後，即
    尾隨受處分人，駛至歸綏街始將受處分人攔下。期間伊與受
    處分人間雖有其它車輛，然受處分人從未離開伊之視線，故
    伊可確定攔下之車輛，係該違規之機車，該處有4個車道，
    最內側係公車專用道，該路口禁止左轉，受處分人自後面騎
    來，往內側騎，伊確定受處分人於綠燈時騎機車迴轉，不是
    下車牽車後，再騎車離開該路口等語（原審卷第22至24頁）
    。
四、本院細繹證人王信華上開證述可知，證人於系爭交岔路口重
    慶北路二段北向南行向停等紅燈，所處位置與目擊受處分人
    違規地點甚近，復於第一時間尾隨受處分人，應無誤判違規
    事實之虞。而證人對受處分人違規迴轉、進行攔查及取締等
    情節描述詳盡，內容堪稱合理明確，非一般憑空捏造證詞可
    擬。且證人係依法令負責交通勤務，以一般執勤員警之專業
    訓練而言，對於其職務上事項之觀察程度，自遠較一般人更
    為專注，證人於客觀合理判斷受處分人違規迴轉之情形，予
    以攔停開單舉發，衡情當無誤認受處分人違規事實之虞。參
    諸員警執行公務時，本身即受有行政懲處責任之監督，且證
    人於原審到庭具結作證，以刑事責任擔保其證言之真實性，
    其與受處分人互不相識，彼此間並無仇怨，當不至甘冒涉犯
    偽證罪之風險，蓄意構陷受處分人。證人證述復無顯著瑕疵
    ，或者與事實不符之處，故上開證人王信華所證，要屬可採
    。職是，受處分人於上揭時、地有「在禁止左轉路段迴車」
    之違規事實，足堪認定。
五、受處分人雖辯稱：倘其於重慶北路南北向為紅燈時違規迴轉
    屬實，何以員警未舉發其闖紅燈違規云云。惟證人即舉發本
    件違規之員警王信華已明確證述受處分人非於系爭交岔路口
    停等紅燈，而係騎靠近最內側公車專用道，並於重慶北路二
    段南北向由紅燈轉為綠燈後，第一時間於該路口迴轉，是受
    處分人迴車時，重慶北路二段南北向係處於綠燈通行之狀態
    ，員警未舉發「闖紅燈」違規，而舉發以「在設有禁止左轉
    路段迴車」之違規行為，於法有據。
六、受處分人固質稱：本件無其它目擊證人或採證照片佐證違規
    云云。惟按行政機關應依職權調查證據，不受當事人主張之
    拘束，對當事人有利及不利事項一律注意，行政程序法第36
    條定有明文，準此，行政程序法有關證據之調查，係採職權
    進行主義，由行政機關依職權運用可掌握之資料來源，以闡
    明事實之存在或不存在，故其得使用之證據方法，原則上應
    不受限制。參諸現行法律規定，法院處理交通事件，並不限
    於科學儀器所採證據，其就事件所涉相關證據資料，包括供
    述及非供述證據。依據證據法則，憑以認定行為人交通違規
    行為之有無，此係因交通違規事件之特性，行為態樣甚多，
    復多有瞬間即逝行為，實在無法於有交通違規同時，全部得
    以即時利用科學儀器，取得證據資料。縱使以科學儀器採證
    之交通違規行為，固普遍採用，然所費不貲，其實際有困難
    。
七、舉發員警有親眼見聞違規之經過，並經以證人身分具結後在
    法院為證述，即不失為認定交通違規事實有無之證據方法。
    因警員當場目擊而稽查、舉發交通違規，係依道路交通管理
    處罰條例授權所為之職權行使。且汽機車駕駛人闖紅燈、違
    規迴轉等違規行為之取締，揆其行為本質，多係發生於瞬間
    ，通常多委由當場執行取締違規公務員之認識及判斷，並必
    須為立即之取締作為，此為達成維持交通秩序目的所必要。
    依道路交通管理處罰條例之規定，此種立即性之舉發違規，
    多依警員之認知與判斷已足，並無必須另有其他積極佐證始
    構成處分要件之規定，此係因執行職務之公務員，通常多具
    有一定之考選資格與專業訓練，且其執法之對象係不特定之
    大眾，故其立場經立法機關推定，應具有客觀、中正及公平
    之特質，而無故意偏頗之虞。證人王信華證述受處分人違規
    地點與其目擊地點甚近，其尾隨攔停過程中，受處分人均未
    離開伊之視線等語，既如前述。足見證人經嚴謹確認受處分
    人之機車違規迴轉後，一路跟隨再攔停舉發，是本件受處分
    人違規事實應堪認定，受處分人前開所辯，尚難憑採。
八、綜上所述，受處分人確有於前揭時、地於禁止左轉路段迴轉
    之違規行為，原處分機關依道路交通管理處罰條例第49條第
    3款及第63條第1項第1款之規定，裁處受處分人罰鍰900元，
    並記違規點數1點，於法有據。原審以受處分人聲明異議，
    為無理由，予以駁回，本院經核尚無違誤。
伍、抗告意旨略以：證人證稱其跟隨受處分人時，中間尚有其他
    車輛，足證稱視線從未離開受處分人，顯有邏輯矛盾。受處
    分人固當場向舉發員警表示並無違規，然該員警不予理會，
    並在原審作證時證稱不記得受處分人有表示任何內容等語。
    ，此為創造地之遺忘，其證言要難採信。受處分人舉出科學
    性之「日出日落時刻表」，用以證明舉發當時已接近日落，
    天色並非明亮，難保員警視線不受影響。詎原審捨此有利於
    受處分人之證據而不用，即有違誤。再者，我國舉發交通違
    規有績效獎金制度，且行政機關與人民地位不對等，自難認
    舉發員警係無私、準確及無誤對受處分人開單舉發，為此提
    起抗告云云。經查：
一、受處分人確有於前揭時、地於禁止左轉路段迴轉之違規行為
    ，有如前述。受處分人雖辯稱：證人證稱其跟隨受處分人時
    ，期間尚有其他車輛，足證人證稱視線從未離開受處分人，
    顯有邏輯矛盾，且證人對於舉發當時受處分人有表示意見證
    稱不記得，足認證人證詞不可採信云云。惟證人即舉發員警
    王信華係起初目睹受處分人違規時即一路跟隨，是已特定受
    處分人，證人跟隨期間雖有車輛，然無礙於舉發員警之視線
    ，否則無法攔停受處分人，是受處分人此部分所辯，要無足
    採。再者，受處分人雖於舉發當場有何異議，然其是否有上
    開違規，兩者間並無關聯性，是縱使舉發員警於原審就此部
    分證述有誤，亦無解於受處分人上開違規之成立，自難作為
    有利於受處分人之認定。
二、受處分人另辯稱：伊舉出科學性「日出日落時刻表」，用以
    證明舉發當時確已日落，天色並非明亮，故員警視線受影響
    ，而原審竟捨此有利於受處分人之證據而不用，自有違誤。
    且我國舉發交通違規有績效獎金制度，是行政機關與人民地
    位不對等，自難認舉發員警可無私、準確及無誤而開單舉發
    云云。本院審究依受處分人所提「日出日落時刻表」，其遭
    舉發當天日沒時刻為下午18時25分，而本件舉發違規時間為
    下午18時16分，有裁決書在卷可參。其距日落時間雖未逾10
    分鐘，然非日落時分天色已昏暗不明，而有可影響視線之情
    事。受處分人違規日期係98年5月3日，衡諸季節因素，5月
    間之太陽日照較長，縱使為下午18、19時，仍可清楚辨物，
    應無因天色問題而致視線錯誤不清之情。是受處分人此部分
    所辯，即無可採。再者，受處分人雖辯稱：交通違規有績效
    獎金制度，故行政機關與人民地位不對等，自難認舉發員警
    可無私與準確而開單舉發云云。然本件員警舉發受處分人違
    規無誤在案，已如前述。受處分人此部分所辯，僅係其個人
    主觀臆測之詞，並無證據證明屬實，自難據為有利於其之論
    斷。
陸、綜上所論，原裁定認受處分人異議為無理由，予以駁回，其
    認事用法，經核並無不合。抗告人抗告意旨，仍執前詞，指
    摘原裁定不當，為無理由，應予駁回。
據上論斷，應依道路交通管理處罰條例第89條、道路交通案件處
理辦法第26條及刑事訴訟法第412條，裁定如主文。
中    華    民    國    99    年    1    月    25    日
                  刑事第五庭審判長法  官  高明哲
                                  法  官  劉秉鑫
                                  法  官  林洲富
以上正本證明與原本無異。
不得再抗告。
                                  書記官  楊秋鈴
中    華    民    國    99    年    1     月    25    日


司法院資訊處製作；財團法人民間司法改革基金會備份。
